【裁判字號】    90,訴,402
【裁判日期】    901123
【裁判案由】    違反森林法
【裁判全文】
台灣雲林地方法院刑事判決                            九十年度訴字第四０二號
    公 訴 人  台灣雲林地方法院檢察署檢察官
    被    告  乙○○
右列被告因違反森林法案件，經檢察官提起公訴 (九十年度偵字第一九號），本院判
決如左︰
    主  文
乙○○無罪。
    理  由
一、公訴意旨以：被告乙○○明知雲林縣政府農業局管理之雲林縣林內鄉○○村○○
    段「林」未登錄地之臺灣省國有林事業區外保安林土地，係屬國有之保安林地，
    竟未經主管機關許可而基於意圖為自己不法之利益，於民國（下同）八十七年間
    某日起，僱用不知情之工人，在上開保安林地上，擅自整地並搭建水泥牆壁鐵皮
    屋頂之建築工作物一棟，而占用該保安林地面積達０‧０５００公頃。嗣於八十
    九年十一月二十八日，為雲林縣政府農業局甲○○、劉德東、廖秋桂、郭淑霞發
    現後，報警而查獲等情，因認被告所為，係犯森林法第五十一條第一項、第三項
    之罪云云。
二、訊據被告坦承右揭未經雲林縣政府同意而在右揭土地上整地建屋之事實不諱，惟
    否認犯罪，辯稱：伊有向雲林縣政府承租該土地等語。
三、按森林法第五十一條第一項「於他人森林或林地內，擅自墾殖或占用」之規定，
    係刑法第三百二十條第二項「意圖為自己或第三人不法之利益，而竊佔他人之不
    動產」之特別規定。因此，若行為人係基於租賃權而使用森林土地，即合於森林
    法第四條所謂「以所有竹、木為目的，於他人之土地有地上權、租賃權或其他使
    用或收益權者，於本法適用上視為森林所有人」之規定，而非「竊佔」之情形，
    且租賃權人既係「視為森林所有人」，即與按森林法第五十一條第一項「於他人
    森林或林地內，擅自墾殖或占用」所指之情形不符。
四、經查：(一)被告固有公訴人所指未經雲林縣政府同意而在右揭土地上整地建屋之事
    實，除據被告坦承不諱外，亦有雲林縣政府農業局林務課巡視員11.報告書影
    本、12.2.森林被害報告書影本各一件、11.報告書所附現場照片三張（均見
    雲林縣警察局斗六分局偵查卷），且經該課技士甲○○於1.16.檢察官訊問時，
    提出測繪圖、台灣地區像片基本圖各一件，並予指述明確（見偵查卷第六－九頁
    ），堪以認定。(二)惟甲○○亦於檢察官訊問時，一併供述「（問：乙○○違法否
    ？）他承租，並沒有違法，他承租期間自年到90年止，現在還在換約中，當時
    尚在有效期間，問題他搭建工寮要向縣政府申請，才可搭建，‧‧‧他有將竹子
    砍掉７６８平方公尺，但竹子是他種植的‧‧‧。」此核與被告承租該筆土地之
    「台灣省國有林事業區外保安林濫墾地清理出租造林契約書」（影本附於斗六分
    局偵查卷）所載租地期間為八十年十月一日至八十九年九月三十日之情節相符，
    亦堪以認定。(三)再者，應予究明者，係被告搭建右揭房屋，到底是於租期內所為
    ，或是於租期外所為？查：右述巡視員之報告書載明係「11.發現」，此一
    時間已是租期屆滿後二個月。被告於12.12.之警訊時，供稱「於年２、３月
    興建的，未向主管機關許可。」（見斗六分局偵查卷）此一時間則係在租期內。
    本院審視右揭11.巡視員報告書所附鐵皮屋之右揭照片，顯示鐵皮頂水泥牆
    的房屋，有前後二排房間，中間設有一走廊，走廊堆置有雨鞋、斗笠、水桶、木
    板、圓鍬及其他多樣之雜物，就如一般農家平日在屋簷下堆置物品之情形，衡情
    該屋應已被使用數個月以上之期間。從而，本院認為被告所供該鐵皮屋搭建於
    年２、３月一節，堪以認定。而此一時間，則係在租期內。
五、綜上所述，被告既係本於租賃權而使用該筆向雲林縣政府租用之森林土地，即不
    構成森林法第五十一條第一項「於他人森林或林地內，擅自墾殖或占用」之罪。
    則公訴人所指被告右揭犯行，證據有所不足，應予諭知無罪。
六據上論斷，應依刑事訴訟法第三百零一條第一項，判決如主文。
本案經檢察官林禎瑩到庭執行職務。
中      華      民      國      九十    年      十一    月      二十三  日
                                      台灣雲林地方法院刑事第一庭
                                              法  官  林  輝  煌
右正本證明與原本無異。
如不服本判決，應於送達後十日內向本院提出上訴狀（須附繕本），上訴於台灣高等
法院台南分院。
告訴人或被害人對於本判決如有不服，而請求檢察官上訴者，其上訴期間之計算以檢
察官收受判決正本之日期為準。
                                              書記官  蕭  應  欽
中      華      民      國      九十    年      十一    月      二十三  日


司法院資訊處製作；財團法人民間司法改革基金會備份。
